【裁判字號】    88,易,3396
【裁判日期】    890229
【裁判案由】    竊盜等
【裁判全文】
臺灣臺北地方法院刑事判決                        八十八年度易字第三三九六號
    公  訴  人  臺灣臺北地方法院檢察署檢察官
    被      告  乙○○
                甲○○○
右列被告因竊盜等案件，經檢察官提起公訴（八十八年度偵字第二０三０二號），本
院判決如左：
    主  文
乙○○、甲○○○均無罪。
    理  由
一、本件公訴意旨略以：被告乙○○意圖為自己不法之所有，於民國八十八年六月八
    日上午八時許，在台北縣新店市○○路○段一四０號前山上即台北縣新店市青潭
    大字六分字五二之一地號土地，竊取被告甲○○○所有栽植於該處之竹荀，得手
    後據為己有，適為被告甲○○○當場發現見狀即趨前質問被告乙○○，二人即因
    此發生爭執，詎被告甲○○○竟基於普通傷害他人身體之犯意，徒手毆打被告乙
    ○○，致其受有頭部併前額皮下瘀血。因認被告乙○○涉犯刑法第三百二十條第
    一項之竊盜罪，被告甲○○○則涉犯刑法第二百七十七條第一項之傷害罪嫌云云
    。
二、按犯罪事實應依證據認定之，無證據不得推定其犯罪事實。又不能證明被告犯罪
    者，應諭知無罪之判決，刑事訴訟法第一百五十四條、第三百零一條第一項分別
    定有明文。又被害人所述被害情形如無瑕疵可指，而就其他方面調查又與事實相
    符，其供述始足據為判決之基礎；且告訴人之告訴，係以使被告受刑事訴追為目
    的，是其陳述是否與事實相符，仍應調查其他證據以資審認（最高法院三十二年
    上字第六五七號、五十二年台上字第一三００號判例參照）。又事實之認定，應
    憑證據，如未能發現相當證據，或證據不足以證明，自不能以推測或擬制之方法
    ，為裁判基礎（最高法院四十年台上字第八六號判例參照）。另認定犯罪事實所
    憑之證據，雖不以直接證據為限，間接證據亦包括在內；然而無論直接或間接證
    據，其為訴訟上之證明，須於通常一般之人不致有所懷疑，而得確信其為真實之
    程度者，始得據為有罪之認定，倘其證明尚未達到此一程度，而有合理之懷疑存
    在時，即無從為有罪之認定，亦有最高法院七十六年台上字第四九八六號判例可
    資參照。
三、公訴意旨認被告乙○○及甲○○○分別涉有刑法第三百二十條第一項及第二百七
    十七條第一項之犯行，無非係以：被告甲○○○坦承傷害告訴人乙○○，被告乙
    ○○於警訊中並不否認拔取告訴人甲○○○之竹筍，並有驗傷診斷書一紙及照片
    四幀在卷可稽為其主要論據。訊據被告乙○○及甲○○○均堅詞否認有何公訴意
    旨所指犯行，被告乙○○辯稱：其並無於八十八年六月八日拔除竹筍之事；被告
    甲○○○則辯稱：其並無於八十八年六月八日毆打告訴人乙○○等語。
四、經查，被告甲○○○所涉傷害犯行部分，雖經告訴人乙○○於警訊及偵查中指訴
    歷歷，並提出八十八年六月八日由天主教耕莘醫院所出具之診斷書一紙為證；然
    告訴人乙○○於警訊中雖稱：「是甲○○○在今年（即八十八年）六月八日早上
    八時許，於新店市○○路○段一四０號前約二百公尺的山上毆打我。」，惟為被
    告甲○○○於本院調查中否認在卷並辯稱當日並未遇見告訴人乙○○等語，經本
    院於八十八年十二月二十三日調查中質之告訴人乙○○則稱：「（問：對被告甲
    ○○○說八十八年六月八日根本沒遇到過你，有何意見？）那天沒有遇到他。」
    等語，是告訴人乙○○先後所述顯有出入，其所為陳述之真實性即有可疑；又告
    訴人乙○○所提出之診斷書雖載明就診日期為八十八年六月八日，然該紙診斷書
    僅足證明告訴人乙○○於就診時所受之傷勢，尚難據以認定該等傷勢之成因，亦
    無法認定該等傷勢確由何人所致；再者，告訴人乙○○於本院八十八年十二月二
    十三日調查中亦自承：「在竹林中用拳頭打我，當時並無其他人在場。只有我們
    倆。」等語在卷，自難僅憑告訴人乙○○前開有瑕疵之陳述及診斷書遽認被告甲
    ○○○即有公訴人所指之傷害犯行。次查，被告乙○○所涉竊盜犯行部分，雖經
    告訴人甲○○○於警訊及偵查中指述在卷，並提出照片四張為證；然告訴人甲○
    ○○先於警訊中稱：「我於八十八年六月八日早上八時許在自有土地（青潭大字
    六分字伍貳之壹地）耕種時我發現乙○○於我的土地上挖掘我所種植的竹筍，‧
    ‧‧」等語，復於本院八十八年十二月二十三日調查中改稱係八十八年農曆三月
    下旬（即國曆五月中旬）之事，其先後所述顯不相符；又依告訴人甲○○○所提
    出之照片四張，並無從認定其拍攝日期，而告訴人甲○○○自承該照片均係八月
    份所拍攝等語；參諸告訴人甲○○○自承被告乙○○於拍照當日並未偷拔竹筍，
    且於發現被告乙○○偷採竹筍時並無他人在場等語，自難僅憑告訴人甲○○○片
    面之指述及上開四張照片遽認被告乙○○即有公訴意旨所指之竊盜犯行。此外，
    復查無其他積極證據足認被告乙○○及甲○○○有何竊盜及傷害之犯行，揆諸前
    揭之說明，自均應為被告無罪之諭知。
據上論斷，應依刑事訴訟法第三百零一條第一項前段，判決如主文。
本案經檢察官汪南均到庭執行職務。
中    華    民    國      八十九      年      二    月      二十九      日
                                      臺灣臺北地方法院刑事第九庭
                                            法  官  黃  雅  君
右正本證明與原本無異。
如不服本判決，應於判決送達後十日內，向本院提出上訴狀。
                                            書記官  文      柏
中    華    民    國      八十九      年      三    月        六        日


司法院資訊處製作；財團法人民間司法改革基金會備份。
